臺灣新竹地方法院民事判決  
110年度訴字第907號
原      告  蔡鎮謚  
被      告  張傑


上列當事人間請求清償借款事件，本院於民國111年3月23日辯論
終結，判決如下：
    主      文
被告應給付原告新臺幣參拾玖萬捌仟零肆拾貳元，及自民國一一
○年六月四日起至清償日止，按週年利率百分之十四點八四計算
之利息。
訴訟費用由被告負擔。
本判決得假執行。   
    事實及理由
壹、程序方面：
一、按訴狀送達後，原告不得將原訴變更或追加他訴，但請求之
    基礎事實同一、擴張或減縮應受判決事項之聲明者，不在此
    限，民事訴訟法第255條第1項第2、3款分別定有明文。原告
    起訴時原聲明係請求：被告應給付原告新臺幣（下同）504,
    000元，及自起訴狀繕本送達翌日起至清償日止，按週年利
    率百分之5計算之利息。嗣於訴訟進行中，原告數次變更訴
    之聲明，最終於111年3月23日言詞辯論期日中，變更聲明為
    ：被告應給付原告398,042元及自110年6月4日起至清償日止
    ，按週年利率百分之14.84計算之利息（見本院卷第78頁）
    ，核原告所為聲明之變更，其請求之基礎事實同一，且屬單
    純減縮應受判決事項之聲明，合於前揭規定，應予准許。
二、本件被告經合法通知，未於言詞辯論期日到場，核無民事訴
    訟法第386條各款所列情形，爰依原告之聲請，由其一造辯
    論而為判決。
貳、實體方面：
一、原告主張：兩造為同事關係，被告於民國110年4月底，向原
    告表示因家人生病急需用錢，且擬將生財工具之車輛出售，
    央求原告向中國信託商業銀行(以下簡稱中國信託)借款40萬
    元(分36期攤還)後，再貸予被告，雙方協議由被告按月支付
    分期給付之金額。中國信託於110年5月3日將貸款金額40萬
    元撥入原告帳戶內，原告旋於110年5月3日至110年5月5日期
    間陸續將核撥之貸款金額扣除管理費7,000元後，提領現金3
    76,000元交予被告，且因被告先前尚積欠原告款項，兩造遂
    約定借款金額為40萬元。詎被告繳納第1期款14,000元後即
    避不見面。又因被告僅繳納第1期款後即未再依約清償，被
    告自應依照原告與中國信託約定之利率計算利息，依中國信
    託回函之內容，被告應給付本金391,207元、管理費7,000元
    ，合計398,207元並加計週年利率百分之14.84計算之利息，
    爰依消費借貸法律關係提起本件訴訟等語，並聲明：如主文
    第一項所示。
二、被告經合法通知，未於言詞辯論期日到場，亦未提出書狀作
    何聲明或陳述。
三、得心證之理由：
(一)原告主張其向中國信託借款40萬元後，將撥入款項其中376,
    000元貸與被告，且與他筆借款合併約定被告借款金額為40
    萬元，雙方並約定被告應按月分期清償，然被告僅繳納第1
    期分期款14,000元後，即未依約給付之事實，業據其提出臺
    幣活存明細、兩造LINE對話訊息等為證(見本院卷第15頁至
    第21頁)，其中暱稱為「Ｋ」之人於對話中稱：「一年怎麼可
    能繳30萬利息10萬」、「第一年都是繳利息」、「我會按時
    繳14000給你」等語，核與原告主張之借款關係、每月還款
    金額相符，另有中國信託110年11月24日陳報狀所附之中國
    信託個人信用貸款申請書、中國信託個人信用貸款約定書、
    放款帳戶還款交易明細等附卷可稽(見本院卷第37頁至第51
    頁)。而被告經本院合法通知迄未到場爭執，亦未提出書狀
    作何有利於己之聲明或陳述，以供本院審酌，本院依調查證
    據之結果及斟酌全辯論意旨，堪認原告之主張為真實。
(二)按稱消費借貸者，謂當事人一方移轉金錢或其他代替物之所
    有權於他方，而約定他方以種類品質、數量相同之物返還之
    契約；借用人應於約定期限內，返還與借用物種類、品質、
    數量相同之物，民法第474條第1項及第478條前段分別定有
    明文。經查：
　１原告貸與被告40萬元，雙方約定被告應分期清償款項，然被
    告僅繳納第1期款14,000元後即未再清償，已如前述。而依
    中國信託提供之原告貸款帳戶還款交易明細表所載(見本院
    卷第51頁)，原告向中國信託貸款40萬元，尚須繳納管理費7
    ,000元，第1期應繳納之分期款為13,835元(其中利息部分為
    5,042元)，是截至110年6月3日止，被告積欠原告之款項應
    計為398,042元(計算式：400,000＋7,000＋5,042－14,000＝398
    ,042)，堪予認定。又兩造既約定被告應按月分期清償原告
    向中國信託貸款之款項，堪認兩造間約定之利息應與原告向
    中國信託借款時所約定者相同。而參酌中國信託提供之原告
    個人信用貸款約定書，約定利率採定儲利率指數0.79%加年
    利率14.05%計算(合計年利率14.84%)按日計算等情(見本院
    卷第47頁)，故原告自得請求被告給付自第1次繳息日(即110
    年6月3日)翌日(即110年6月4日)起至清償日止，按週年利率
    百分之14.84%計算之利息。
　２按中國信託個人信用貸款約定書第參條第三項第（一）款第1
    目約定：立約人如任何一宗債務不依約清償本金者，中國信
    託無須事先通知或催告，得減少對立約人之授信額度或縮段
    授信期限，或將債務視為全部到期（見本院卷第49頁）。兩
    造既約定由原告向中國信託借款後轉貸與被告，再由被告按
    月分期償還原告向中國信託借款之款項，則解釋上在被告未
    依約清償本金，而由原告代為向中國信託清償時，原告於兩
    造間之消費借貸亦應取得上開約定條款所載提前向被告請求
    返還借款全額之權利，否則如被告仍享有分期付款之期限利
    益，原告卻應先向中國信託墊償借款，或遭中國信託請求一
    次清償剩餘債務，均非事理之平，亦與兩造締約時可推知之
    意思相違背。因此，兩造雖約定被告應自110年6月3日起分3
    6期償還借款，惟被告自110年7月迄今均未依約還款，則原
    告依兩造間消費借貸之法律關係，請求被告一次給付398,04
    2元，及自110年6月4日起至清償日止，按週年利率百分之14
    .84%計算之利息，為有理由，應予准許。
四、本判決所命被告給付之金額未逾50萬元，應依民事訴訟法第
    389條第1項第5款之規定依職權宣告假執行。
五、訴訟費用負擔之依據：民事訴訟法第78條。
中　　華　　民　　國　　111 　年　　4 　　月　　14　　日
                  民事第一庭  審判長法  官  李珮瑜
　　　　　　　　　　　　　　　　　　法  官  楊明箴
　　　　　　　　　　　　　　　　　　法  官  李宇璿
以上正本係照原本作成。
如對本判決上訴，須於判決送達後20日內向本院提出上訴狀(須
按他造當事人之人數附繕本)。如委任律師提起上訴者，應一併
繳納上訴審裁判費。
中　　華　　民　　國　　111 　年　　4 　　月　　14　　日
                                    書記官  王恬如